臺灣臺南地方法院民事裁定            100年度監宣字第246號
聲  請  人  顏文德
上列聲請人聲請對顏亦村為監護宣告事件，本院裁定如下：
    主    文
宣告顏亦村（男，民國○○年○月○日生，身分證統一編號：Ｚ00000
0000號，住臺南市○○區○○里○鄰○○路○段212巷55號）為受
監護宣告之人。
選定聲請人顏文德（民國○○年○月○日生，身分證統一編號：Ｚ000
000000號，住臺南市○○區○○里○鄰○○路○段212巷55號）為
受監護宣告之人顏亦村之監護人。
指定顏詩樺（民國○○年○月○○日生，身分證統一編號：Ｚ00000000
0號，住臺南市○○區○○里○鄰○○路○段212巷55號）為會同開
具財產清冊之人。
聲請程序費用由受監護宣告之人顏亦村負擔。
    理    由
一、按對於因精神障礙或其他心智缺陷，致不能為意思表示或受
    意思表示，或不能辨識其意思表示之效果者，法院得因本人
    、配偶、四親等內之親屬、最近一年有同居事實之其他親屬
    、檢察官、主管機關或社會福利機構之聲請，為監護之宣告
    ，民法第14條第1項定有明文。次按受監護宣告之人應置監
    護人。法院為監護之宣告時，應依職權就配偶、四親等內之
    親屬、最近一年有同居事實之其他親屬、主管機關、社會福
    利機構或其他適當之人選定一人或數人為監護人，並同時指
    定會同開具財產清冊之人，民法第1110條、第1111條第1項
    亦定有明文。
二、本件聲請意旨略以：聲請人為顏亦村（男，民國72年3月9日
    生，身分證統一編號：Ｚ000000000號，住臺南市○○區○○
    里○鄰○○路○段212巷55號）之父親，顏亦村於100年5月25
    日因發生車禍致腦內出血，已不能為意思表示或受意思表示
    ，或不能辨識其意思表示效果，聲請人為此爰聲請對顏亦村
    為監護宣告，並選定聲請人為顏亦村之監護人，及指定顏亦
    村之姐姐顏詩樺為會同開具財產清冊之人等語。
三、經查：
  （一）聲請人係顏亦村之父親，有戶籍謄本1件在卷可憑，揆
        諸上開規定，本件聲請人聲請對顏亦村為監護之宣告，
        自屬有據。
  （二）又聲請人主張顏亦村於100年5月25日因車禍致腦內出血
        ，已不能為意思表示或受意思表示，或不能辨識其意思
        表示效果之事實，業據聲請人提出顏亦村之能力概述表
        1件、中華民國身心障礙手冊影本1件、國立成功大學醫
        學院附設醫院中文診斷證明書1件為證，且本院於100年
        12月6日在鑑定人財團法人臺灣省私立台南仁愛之家附
        設精神療養院醫師施仁雄面前訊問顏亦村，顏亦村對問
        話無法回答，又鑑定醫師對顏亦村為精神鑑定結果認：
        「一般醫學檢查：個案意識呈呆僵狀態，對問話無法回
        答，必須靠他人協助下可進食、以鼻胃管幫忙進食、靠
        氣管內管幫忙呼吸，四肢變形無力，無法自我行動，大
        小便及個人衛生須他人完全協助。精神檢查方面：個案
        的注意力、判斷能力、對人、時、地的定向感、記憶能
        力、計算能力及抽象思考能力均有明顯缺失。並有因心
        智缺陷，致不能為意思表示或受意思表示，亦不能辨識
        其意思表示之效果者。鑑定判定：基於受鑑定人有腦病
        變，致不能為意思表示或受意思表示，不能辨識其意思
        表示之效果，且接受治療後回復可能性甚低，因而不能
        管理自己財產，可為監護宣告。」等語，有本院100年
        12月6日訊問筆錄1件在卷可憑，是聲請人聲請對顏亦村
        為監護宣告為有理由，應予准許。
四、次查，受監護宣告人顏亦村未婚、無子女，其母親顏王寶卿
    已死亡，其父親即聲請人、大姐顏詩樺、二姐顏杏君、姑姑
    顏真碧、伯父顏文豐均同意由聲請人擔任顏亦村之監護人、
    由顏詩樺擔任會同開具財產清冊之人等情，業經聲請人陳明
    在卷可按，並有戶籍謄本3件、親屬團體會議紀錄1件附卷可
    憑，堪予認定。本院審酌聲請人為受監護宣告人顏亦村之父
    親，彼此關係最為親近，聲請人願意擔任顏亦村之監護人，
    顏亦村之大姐、二姐及姑姑、伯父亦均同意由聲請人擔任顏
    亦村之監護人，因認由聲請人擔任顏亦村之監護人，最能符
    合顏亦村之最佳利益，為此爰選定聲請人為受監護宣告人顏
    亦村之監護人；又顏詩樺係受監護宣告人顏亦村之大姐，衡
    情顏詩樺應會本於受監護宣告之人顏亦村之最佳利益，與監
    護人共同開具財產清冊，是爰指定顏詩樺為會同開具財產清
    冊之人，以利監護事宜之執行。
五、依民事訴訟法第608條第1項，裁定如主文。
中    華    民    國   100    年    12    月    15    日
                   家事法庭   法  官  葉惠玲
以上正本係照原本作成。
如不服本裁定關於選定監護人及指定會同開具財產清冊之人等部
分，應於送達後10日內向本院提出抗告狀，並繳納抗告費新臺幣
1,000元；其餘關於宣告監護之部分，不得抗告。
中    華    民    國   100    年    12    月    15    日
                              書記官  謝麗首